臺灣嘉義地方法院刑事判決
109年度簡上字第146號
上  訴  人  
即  被  告  蔡易恩（原名蔡○宇）






上列被告因公然侮辱案件，不服本院民國109年8月7日109年度朴
簡字第252號刑事簡易判決（聲請簡易判決處刑案號：109年度偵
字第5731號），提起上訴，本院管轄之第二審合議庭判決如下︰
    主      文
上訴駁回。
    事實及理由
一、本案經本院合議庭審理結果，認原審簡易判決以上訴人即被
    告蔡易恩犯刑法第309條第1項之公然侮辱罪，判處拘役20日
    ，並諭知易科罰金之折算標準為1千元折算1日，其認事用法
    及量刑均無不當，應予維持，並引用原審簡易判決書所記載
    之事實、證據及理由（如附件）外，另就犯罪事實原記載「
    不用懷疑！就是要標註你！站過哨嗎？傻逼！」、「…你到
    哪都有人盯著你，傻逼！」等部分更正為：「不用懷疑！就
    是要標注你，站過哨嗎？傻逼！」、「…你到那都有人盯著
    你，傻逼！」；另就證據部分補充：上訴人於本院準備程序
    及審理中均坦認有於原審簡易判決之犯罪事實欄所載時間透
    過網際網路張貼該些文字之陳述（見本院簡上卷第37、103
    頁）。
二、被告上訴意旨略以：我參加的「法律諮詢與討論」是秘密社
    團，不是公開社團，且是甲○○先辱罵我，我才會寫這些文字
    ，爰提起上訴，希望撤銷原判決，改判無罪等語。
三、經查：
  ㈠按所謂「公然」，係指不特定人或多數人得以共見共聞之狀
    態而言（司法院院字第2033、2179號解釋參照），又所謂多
    數人，係包括特定之多數人在內，至其人數應視立法意旨及
    實際情形已否達於公然之程度而定。本件被告以帳號「蔡○
    宇」登入臉書（FACEBOOK）網站所發表「請至地方法院，有
    各地方縣、市、督免費律師諮詢服務處，時間、地點，問專
    業律師比較好！」等語之貼文，及回覆「甲○○自己做功課！
    懶＝爛！」、「不用懷疑！就是要標注你，站過哨嗎？傻逼
    ！」、「…你到那都有人盯著你，傻逼！」、「甲○○沒免費
    ，不是你這低下水準付錢！」等文字之「法律諮詢與討論」
    群組內，其群組成員高達16,213位，且至少有39個成員對該
    上開貼文為按讚、愛心及驚嘆符號之動作，此有網路畫面翻
    拍照片1份（見他字卷第2、13頁）在卷可查，被告在告訴人
    甲○○留言質疑後，旋以標註告訴人「甲○○」之帳號後，接續
    回覆上開侮辱言語，足以使特定多數人可特定被告所辱罵之
    對象為告訴人，故被告為前揭侮辱言語時，確係在不特定人
    或多數人得以共聞共見之狀態，自符合「公然」之要件無疑
    ，此非以該群組是否為公開社團或秘密社團為判斷標準。
  ㈡又按刑法第309條之公然侮辱罪，所保護之法益乃個人經營社
    會群體生活之人格評價，是否構成侮辱，並非從被害人或行
    為人之主觀感受判斷，而係以陳述內容之文義為據，審酌個
    案之所有情節，包含行為人與被害人之性別、年齡、職業類
    別、教育程度、社會地位、平時關係、言語使用習慣、詞彙
    脈絡等，探究言詞之客觀涵義，是否足以減損被害人之聲譽
    。原審簡易判決認定被告上開回覆文字內容確有侮辱告訴人
    之意，並已敘明如何得以認定被告確有前揭犯行之心證理由
    ，並以被告於不特定多數人得共見共聞之網路群組留言處，
    對告訴人辱罵上開不雅、輕蔑之言詞，已足以貶損、詆毀告
    訴人人格及社會評價，確屬侮辱人之言語，依被告行為時之
    整體情況綜合觀察結果，被告確有侮辱告訴人之故意及犯行
    等旨，顯已該當於公然侮辱罪之構成要件無訛。又細譯告訴
    人於上開貼文下方之留言內容，僅單純針對被告所發表內容
    表示質疑，而未有侮辱被告之意，故被告辯稱係因告訴人先
    行辱罵，其才回應上開文字部分，並非事實，且縱其主觀認
    為告訴人之言論有侮辱意思，然此與本件被告所為，是否成
    立公然侮辱罪之判斷，顯屬無涉，自不因其內在動機或他人
    有無先行之犯罪行為，而作為阻卻違法之事由，併此敘明。
    綜上所述，被告仍執前開理由提起本件上訴，其上訴實無理
    由，應予駁回。
據上論斷，應依刑事訴訟法第455 條之1 第1 項、第3 項、第36
4 條、第368 條、第373 條，判決如主文。
本案經檢察官張建強聲請簡易判決處刑，檢察官廖俊豪到庭執行
職務。
中　　華　　民　　國　　110 　年　　1 　　月　　28　　日
                  刑事第二庭  審判長法  官  林正雄
                                    法  官  王品惠
                                    法  官  黃美綾
上列正本證明與原本無異。
本件不得上訴。　　　　　　　　　　　　　　　　　　
中　　華　　民　　國　　110 　年　　1 　　月　　29　　日
                                    書記官  吳佩芬
附錄本案論罪科刑法條：
中華民國刑法第309條
公然侮辱人者，處拘役或9千元以下罰金。
以強暴犯前項之罪者，處1年以下有期徒刑、拘役或1萬5千元以
下罰金。
附件：
臺灣嘉義地方法院刑事簡易判決　　　　109年度朴簡字第252號
聲　請　人　臺灣嘉義地方檢察署檢察官
被　　　告　蔡易恩
上列被告因妨害名譽案件，經檢察官聲請以簡易判決處刑（１０９
年度偵字第５７３１號），本院判決如下：
    主          文
蔡易恩公然侮辱人，處拘役貳拾日，如易科罰金，以新臺幣壹仟
元折算壹日。
    犯罪事實及理由
一、犯罪事實：
（一）蔡易恩（原名蔡○宇，嗣於民國１０３年２月２４日改名蔡易恩
      ，以下均稱蔡易恩）於１０８年１０月８日上午８時５２分，以帳
      號「蔡○宇」登入臉書（ＦＡＣＥＢＯＯＫ）網站，在該網站不特
      定人或多數人得共見共聞之公開社團「律師免費法律諮詢
      」內發表「請至地方法院，有各地方縣、市、督免費律師
      諮詢服務處，時間、地點，問專業律師比較好！」等語之
      貼文，嗣有甲○○於同日下午３時３９分許在蔡易恩前揭貼文
      下方留言表達質疑，蔡易恩因對該留言有所不滿，竟基於
      公然侮辱之犯意，於１０８年１０月９日凌晨１時某分許，接續
      在甲○○留言下方回覆「甲○○自己做功課！懶＝爛！」、「
      不用懷疑！就是要標註你！站過哨嗎？傻逼！」、「…你
      到哪都有人盯著你，傻逼！」、「甲○○沒免費，不是你這
      低下水準付錢！」等粗鄙言詞，足以貶損甲○○之名譽。
（二）案經甲○○告訴臺灣臺北地方檢察署呈請臺灣高等檢察署檢
      察長令轉臺灣嘉義地方檢察署檢察官偵查後聲請簡易判決
      處刑。
二、認定犯罪事實所憑之證據及理由：
    訊據被告蔡易恩固坦承其有於告訴人甲○○前揭留言下方回覆
    上開言詞，然矢口否認涉有何公然侮辱罪嫌，辯稱：我只是
    該社團成員，不是管理者，我認為這不是公然，何況我在裡
    面有罵到任何人嗎云云。經查：
（一）上開犯罪事實，除據證人即告訴人甲○○於警詢中證述明確
      （見他字３４７５號卷第９頁正、反面），並經被告於檢察官
      訊問中供認：臉書帳號「蔡○宇」在甲○○前揭留言下方回
      覆之內容是我發表的等語不諱（見他字１１７４號卷第１５頁）
      ，且有「蔡○宇」之臉書首頁暨「蔡○宇」與甲○○上開貼文
      、留言、回覆之畫面列印資料１份附卷可稽（見他字３４７５
      號卷第２頁正、反面、１２至１９頁），堪以認定。
（二）按刑法上之公然侮辱罪，係指侮辱他人，且該侮辱行為係
      公然為之，所謂「公然」，係指不特定人或多數人得以共
      見共聞之狀況，所謂「侮辱」則係以使人難堪為目的，直
      接以言語、文字、圖畫或動作，表示不屑輕蔑或攻擊之意
      思，足以對於個人在社會上所保持之人格及地位，達貶損
      其評價之程度而言。茲查：
    ⒈臉書社團「律師免費法律諮詢」係一公開社團，於案發當
      時有１萬６千多名成員等情，有上述「蔡○宇」之臉書列印
      資料在卷可佐，被告在上開公開社團內所為之回覆內容當
      為不特定人或多數人所得共見共聞，而核於「公然」之要
      件，至為明確，被告辯稱不係公然云云，顯非可採。
    ⒉被告係直接在告訴人上開留言下方回覆前揭言詞，所為回
      覆言詞甚至直接標記告訴人之姓名甲○○等情，有上開臉書
      留言及回覆之畫面列印資料存卷可憑，被告上開回覆內容
      自係針對告訴人無疑，被告辯稱沒有罵到任何人云云，自
      難採信。
    ⒊被告在告訴人上開留言下方所為之回覆，其中「爛」係形
      容人不好、差勁；「傻逼」之「傻」係指「愚蠢、不聰慧
      」，「逼」文義上係指女性下體私處之意，常被引用為猥
      褻性辱罵用字；「低下水準」則係在影射他人知識水平低
      落，依一般社會通念，均具有輕蔑他人並使人難堪之意，
      足以貶損他人之社會評價，顯屬侮辱之言語無疑。
（三）綜上所述，被告所辯均不足採，本案事證明確，被告犯行
      洵堪認定，應予依法論科。
三、所犯法條及刑之酌科：
（一）查被告蔡易恩為本案行為後，刑法第３０９條雖有於１０８年１２
      月２５日修正公布，並於同年１２月２７日生效施行，惟僅係將
      有關罰金數額調整換算後予以明定，自無新舊法比較之問
      題。故核被告所為，係犯刑法第３０９條第１項之公然侮辱罪
      。
（二）查被告先後在告訴人留言下方回覆上開侮辱言詞，係在密
      接之時、地實施，各行為間之獨立性極為薄弱，依一般社
      會觀念難以強行分離，顯係基於單一犯意接續所為，應包
      括於一行為予以評價，屬接續犯，應論以一罪。
（三）爰以行為人之責任為基礎，審酌被告：（１）僅因不滿告
      訴人對其貼文所為之留言，即率爾在該留言下方回覆以前
      揭粗鄙言詞，顯然欠缺尊重他人人格之觀念，所為殊非可
      取；（２）犯後未能坦認犯行，且迄未徵得告訴人之諒解
      ，態度難謂良好；（３）犯罪之動機、目的、手段、對告
      訴人之名譽或社會地位所生負面影響程度，及其碩士畢業
      之智識程度、未婚、無小孩（參被告之個人戶籍資料查詢
      結果，見他字１１７４號卷第１０頁）等一切情狀，而量處如主
      文所示之刑，並諭知易科罰金之折算標準，以資懲儆。
四、依刑事訴訟法第４４９條第１項前段、第３項、第４５４條第１項，
    刑法第３０９條第１項、第４１條第１項前段，刑法施行法第１條之
    １第１項，逕以簡易判決處如主文所示之刑。
五、本案經檢察官張建強聲請以簡易判決處刑。
六、如不服本判決，得於收受判決書送達後２０日內，經本庭向本
    院管轄第二審之合議庭提出上訴（須附繕本）。
中    華    民    國   109    年    8     月    7     日
                  朴子簡易庭    法  官  簡仲頤
上列正本證明與原本無異。
如不服本判決，應於判決送達後20日內向本院提出上訴狀（應附
繕本）。告訴人或被害人如對於本判決不服者，應具備理由請求
檢察官上訴，其上訴期間之計算係以檢察官收受判決正本之日期
為準。